【裁判字號】    98,上訴,1493
【裁判日期】    990210
【裁判案由】    違反毒品危害防制條例等
【裁判全文】
臺灣高等法院臺中分院刑事判決        98年度上訴字第1493號
上  訴  人  臺灣臺中地方法院檢察署檢察官
被      告  丙○○
指定辯護人  本院公設辯護人  甲○○
上列上訴人因違反毒品危害防制條例等案件，不服臺灣臺中地方
法院98年度訴字第300號中華民國98年5月14日第一審判決（起訴
案號：臺灣臺中地方法院檢察署97年度偵緝字第2708、2709號）
，提起上訴，本院判決如下：
    主  文
原判決關於販賣第二級毒品、諭知被告無罪、及定應執行刑等部
分均撤銷。
丙○○犯如附表編號一至編號六所示之販賣第二級毒品罪，各處
如附表編號一至編號六所示之刑（含主刑及從刑）。未扣案之門
號0000000000號行動電話壹支（含SIM卡壹張）沒收， 如全部或
一部不能沒收時，以其與真實姓名不詳之「林大欽」該人之財產
連帶抵償之；未扣案之販賣第二級毒品所得新臺幣壹仟元應與真
實姓名不詳之「林大欽」該人連帶沒收，如全部或一部不能沒收
時，以其與真實姓名不詳之「林大欽」該人之財產連帶抵償之；
另未扣案之販賣第二級毒品所得共計新臺幣參仟伍佰元沒收，如
全部或一部不能沒收時，以其財產抵償之。又明知為禁藥而轉讓
，處有期徒刑拾月；未扣案之門號0000000000號行動電話壹支（
含SIM卡壹張）沒收，如全部或一部不能沒收時， 以其財產抵償
之。
其他上訴駁回。
丙○○上訴駁回部分與撤銷改判部分所處之刑，應執行有期徒刑
拾壹年陸月； 未扣案之門號0000000000號行動電話壹支（含SIM
卡壹張）沒收，如全部或一部不能沒收時，以其與真實姓名不詳
之「林大欽」該人之財產連帶抵償之；未扣案之販賣第二級毒品
所得新臺幣壹仟元應與真實姓名不詳之「林大欽」該人連帶沒收
，如全部或一部不能沒收時，以其與「林大欽」該人之財產連帶
抵償之；另未扣案之販賣第二級毒品所得共計新臺幣參仟伍佰元
沒收，如全部或一部不能沒收時，以其財產抵償之。
    事  實
一、丙○○曾於民國89年間因違反毒品危害防制條例案件，經臺
    灣臺中地方法院於90年3月9日以89年度訴字第2882號判決判
    處有期徒刑1年確定； 另因恐嚇及違反毒品危害防制條例等
    案件，分別經臺灣臺中地方法院90年度易字第3571號、90年
    度2129號、91年度易字第2409號、 及本院92年上易字第215
    號判處有期徒刑5年、1年8月、1年、8月確定， 嗣因中華民
    國96年罪犯減刑條例之適用，經本院裁定減刑及定應執行為
    有期徒刑6年，與前開有期徒刑1年接續執行， 於96年10月5
    日假釋出監，假釋期間應至97年12月27日方行屆滿。詎丙○
    ○仍不知悔改，於假釋期間，明知甲基安非他命屬毒品危害
    防制條例所管制之第二級毒品，不得非法持有、販賣，竟基
    於販賣第二級毒品甲基安非他命營利之犯意，以其所有門號
    0000000000號行動電話作為聯絡工具，分別為下列販賣第二
    級毒品甲基安非他命之犯行：
  (一)97年4月30日上午8時10分許，由張世忠以其0000000000號行
    動電話撥打丙○○使用之0000000000號行動電話聯絡後，於
    同日上午，丙○○在臺中市○○路與黎明路口附近，以新臺
    幣（下同）500元之價格，販賣1小包第二級毒品甲基安非他
    命予張世忠。
  (二)97年5月1日下午5時30分許， 由賴國賓以其0000000000號行
    動電話撥打上開丙○○所使用之0000000000號行動電話聯絡
    ，言明購買1000元之甲基安非他命，丙○○即與「林大欽」
    該真實年籍不詳之成年男子共同基於販賣第二級毒品甲基安
    非他命之犯意聯絡後， 經丙○○委由林大欽於同日晚上7時
    54分許（起訴書誤載為8時4分），在臺中市○○○路與黎明
    路口附近之全聯福利中心前，以1000元之價格， 販賣1小包
    第二級毒品甲基安非他命予賴國賓。
  (三)97年5月1日晚上8時27分許， 張世忠以其0000000000號行動
    電話撥打丙○○使用之0000000000號行動電話聯絡後，於同
    日晚上9時24分許， 丙○○在臺中市○○路與黎明路口附近
    之全聯福利中心前，以500元之價格，販賣1小包第二級毒品
    甲基安非他命予張世忠。
  (四)97年5月13日晚上9時1分許， 賴國賓以其0000000000號行動
    電話撥打丙○○使用之0000000000號行動電話，言明欲購買
    1000元之甲基安非他命， 丙○○旋即於同日晚上9時23分許
    ，在臺中市○○路之小北百貨前其所駕駛之車內，以1000元
    之價格，販賣1小包第二級毒品甲基安非他命予賴國賓。
  (五)97年5月21日上午11時36分許， 張世忠以其0000000000號行
    動電話撥打丙○○使用之0000000000號行動電話聯絡後，於
    同日上午，丙○○在臺中市○○路與黎明路口附近之便利商
    店前，以500元之價格，販賣1小包第二級毒品甲基安非他命
    予張世忠。
  (六)97年5月23日晚上9時44分許，賴國賓以其0000000000號行動
    電話撥打丙○○使用之0000000000號行動電話，言明欲購買
    1000元之甲基安非他命，丙○○旋即於同日晚上在臺中市○
    ○路之小北百貨前，以1000元之價格， 販賣1小包第二級毒
    品甲基安非他命予賴國賓。
二、丙○○與丁○○於94年間同在臺中監獄服刑，因丁○○於獄
    中對丙○○多所照顧，二人因此結為朋友。丙○○明知甲基
    安非他命業經中央衛生主管機關明令公告列為禁藥管理，亦
    屬毒品危害防制條例第2條第2項規定所列之第二級毒品，不
    得轉讓，竟分別基於幫助丁○○施用第二級毒品甲基安非他
    命及轉讓禁藥之犯意，為下列幫助施用第二級毒品或轉讓禁
    藥之犯行：
  (一)97年4月11日晚上6時2分許， 丁○○欲施用甲基安非他命，
    苦無取得甲基安非他命之來源管道，即以其0000000000號行
    動電話撥打丙○○使用之0000000000號行動電話，找丙○○
    代為洽購8000元（重約半錢， 即1.875公克）之甲基安非他
    命，丁○○旋前往臺中市○○○路與大墩路口附近丙○○當
    時之租屋處（地址不詳）交付8000元予丙○○，由丙○○出
    面向真實姓名年籍不詳之毒販購得甲基安非他命後，在上開
    租屋處，將代購之甲基安非他命交給丁○○，幫助丁○○施
    用第二級毒品甲基安非他命。
  (二)97年5月1日下午3時29分許， 丁○○以其0000000000號行動
    電話撥打丙○○使用之0000000000號行動電話，找丙○○代
    為購買3000元（重約4分之1錢，即0.9375公克）之第二級毒
    品甲基安非他命以供施用，丙○○即基於幫助丁○○施用甲
    基安非他命之犯意，代為向真實姓名不詳之毒販洽購，由該
    姓名不詳之毒販將甲基安非他命送至上開丙○○之租所，再
    由丙○○將之交給在該處等侯之丁○○，幫助丁○○施用第
    二級毒品甲基安非他命。
  (三)97年5月3日上午11時55分許，丙○○以其0000000000號行動
    電話與丁○○使用之0000000000號行動聯絡後，即為丁○○
    向真實姓名不詳之毒販代購14000元之第二級毒品 甲基安非
    他命，在其上開租居處以所購之原價讓給丁○○，而轉讓第
    二級毒品甲基安非他命。
  (四)97年5月6日凌晨0時39分許， 丁○○以其使用0000000000號
    行動電話撥打丙○○使用之0000000000號行動電話，找丙○
    ○代調4分之1錢（即0.9375公克）之甲基安非他命，其復因
    缺該筆所需約4000至4500元之現款，欲以翡翠代替價金，丙
    ○○未接受，惟基於情誼，未向丁○○收取費用，而在其上
    開租所，免費無償提供少許甲基安非他命供丁○○施用，而
    轉讓禁藥甲基安非他命。
  (五)97年5月24日晚上10時56分許，丁○○以同上方式與丙○○
    聯絡，找丙○○代為洽購4000元（重約4分之1錢，即0.9375
    公克）之甲基安非他命，嗣即至丙○○之租住處先將款項交
    給丙○○，並在該處等候，由丙○○出面代為聯絡真實姓名
    不詳之販毒者購得甲基安非他命後，再返回其租所，將代購
    之甲基安非他命交給丁○○，幫助丁○○施用第二級毒品甲
    基安非他命。
  (六)97年5月25日晚上9時32分許，丁○○同以上開方式與丙○○
    聯絡，找丙○○代為購買1萬5000元（重約一錢、3.75公克
    ）之甲基安非他命，丙○○復基於幫助丁○○施用甲基安非
    他命之犯意， 代為向真實姓名年籍不詳之販毒者購買15000
    元之第二級毒品甲基安非他命後，在前開租屋處，將所購之
    甲基安非他命交給丁○○，幫助丁○○施用第二級毒品甲基
    安非他命。經臺灣臺中地方法院檢察署檢察官聲請就上開00
    00000000號行動電話為通訊監察，另於97年6月5日經員警持
    搜索票至臺中市○區 ○○街156號6樓616室丙○○之租住處
    搜索查獲。
三、案經臺灣臺中地方法院檢察署檢察官自動檢舉、及經臺中市
    警察局第三分局報請該署檢察官偵查起訴。
    理  由
一、按被告以外之人於審判外之言詞或書面陳述，除法律有規定
    者外，不得為證據。被告以外之人於偵查中向檢察官所為之
    陳述，除顯有不可信之情況者外，得為證據。被告以外之人
    於審判外之陳述，雖不符前四條之規定，而經當事人於審判
    程序同意作為證據，法院審酌該言詞陳述或書面陳述作成時
    之情況，認為適當者，亦得為證據。當事人、代理人或辯護
    人於法院調查證據時，知有第159條第1項不得為證據之情形
    ，而未於言詞辯論終結前聲明異議者，視為有前項之同意。
    刑事訴訟法第159條第1項、第159條之1第2項、 第159條之5
    第1、2項分別定有明文。經查本件除證人賴國賓、張世忠、
    丁○○於警詢時之陳述，其證據能力業據辯護人於原審陳明
    應予排除外，其餘下列經本院引為判決基礎之各項證據，檢
    察官、被告及其辯護人均不爭執其證據能力，迄言詞辯論終
    結前亦均未聲明異議，本院審酌各該證據作成時之情況，並
    無違法取證之瑕疵，認以之作為證據為適當，依上開刑事訴
    訟法之規定，均有證據能力。關於證人賴國賓、張世忠、丁
    ○○於警詢時之陳述，則均認不具有證據能力。
二、前揭關於被告販賣第二級毒品甲基安非他命之事實，業據被
    告丙○○於原審及本院審理中均坦承不諱（原審卷 第114頁
    、本院卷第62頁），並據證人賴國賓、張世忠於偵查及原審
    審理中結證屬實（前引第959號偵查卷第151、152頁、第160
    ～162頁、第218～220頁； 原審卷第59、60頁、第62、63頁
    ），被告與賴國賓、張世忠間為上開毒品交易前，彼此確曾
    以行動電話聯絡購買毒品事宜，經海巡署臺中查緝隊就被告
    丙○○所使用之0000000000號行動電話依法監聽結果，亦錄
    得其與賴國賓所用0000000000號、及與張世忠所用00000000
    00號行動電話關於毒品交易之對話，有臺灣臺中地方法院通
    訊監察書（前引第959號偵查卷第119頁）、及海巡署臺中查
    緝隊電話監察譯文表在卷可稽（張世忠部分見前引 第959號
    卷第197頁、第198頁、第200頁、第209頁；賴國賓部分見同
    卷第120頁、第124頁、第125頁； 依上開監聽譯文，其中97
    年5月1日被告與賴國賓之該次交易， 應係於同日晚上7時54
    分許，起訴書記載為8時4分許，尚有誤會）；上開00000000
    00號行動電話係被告丙○○所使用之門號，亦據威寶電信股
    份有限公司函覆無誤，有威寶電信股份有限公司所函覆之00
    00000000號行動電話裝機人資料附卷足憑（前引偵查卷 第8
    、9頁）， 被告上開於原審及本院所為自白核與事實相符。
    按毒品甲基安非他命之販售，無公定價格，其交易價格，恆
    隨供需雙方之資力或關係之深淺、需求之數量、貨源之充裕
    與否、販賣者對於資金之需求是否殷切，以及對於各種風險
    之評估，而各有差異，並非一成不變；販賣之利得，除就販
    賣之價量據實明確供述外，委難察得實情，販賣之人從價差
    或量差中牟利之方式雖異，其意圖營利之販賣行為則同一。
    本件被告丙○○坦承販賣犯行，自不可能虧本販賣予案外人
    賴國賓、張世忠而無利得，是其具有營利之意圖甚明。關於
    其在警詢、偵查、及原審準備程序中所為否認販賣第二級毒
    品之辯解，無非飾卸之詞，不足採信。事證明確，被告丙○
    ○前揭販賣第二級毒品甲基安非他命之犯行，堪以認定。
三、前揭關於事實欄二之(一)、(二)、(五)、(六)所示被告丙○○幫助丁
    ○○施用第二級毒品、及關於事實欄二之(三)、(四)所示轉讓第
    二級毒品予丁○○等事實，業據被告於本院審理中均坦承不
    諱，上開丁○○所取得以供施用之毒品均係來自被告處，亦
    迭據證人丁○○於偵查及原審審理中明確供證在卷，並有監
    聽被告丙○○所使用之0000000000號行動電話之通訊監察書
    、及該門號與丁○○所用0000000000號行動電話間之電信監
    察譯文表附卷可參（前引第959號偵查卷第46頁、 第47～57
    頁）。
四、本件公訴人起訴被告轉讓第二級毒品予丁○○，其中關於前
    揭事實欄二之(三)、(四)、 即被告先後於97年5月3日及同年月6
    日轉讓第二級毒品甲基安非他命2次予丁○○部分， 被告於
    本院審理中固已坦承在卷（本院卷第62頁）；其餘關於前揭
    事實欄二之(一)、(二)、(五)、(六)等部分，被告於偵查中供稱係丁
    ○○拜託其幫他調貨云云（97年度偵緝字第2708號偵查卷第
    21頁），於原審準備程序中供稱都是其在接到丁○○之電話
    後，才與丁○○一起向其林姓朋友所購（原審卷第25頁），
    於原審審理中供稱都是其與丁○○合資一起去台中市○○○
    路與大墩路交口附近路邊，向綽號「阿添」該中年男子購得
    甲基安非他命後， 再依照出資比例分配云云（原審卷第114
    頁）， 證人丁○○則於：97年6月11日偵查中具結證稱在
    伊 台中市○○街156號312室居處為警查獲之海洛因1包及安
    非他命2包（海洛因0.28公克、 安非他命各0.28公克、0.32
    公克），是丙○○所交付，伊跟丙○○買過幾次毒品已忘記
    ，次數很多，均買安非他命，每次所買的數量金額都在2000
    元以上到一萬餘元之間，最少2000元，最多15000元，4月11
    日的通聯是伊要跟丙○○買安非他命，5月6日的通聯是說伊
    要拿1/4錢的安非他命，要拿翡翠去換； 伊是跟他買沒錯，
    他有時要跟其他人調貨，不管怎麼調，伊就是將錢給他，他
    將東西給伊而已；這次的東西（指上開在伊台中市○○街居
    處被查獲之毒品安非他命及海洛因）並非伊跟丙○○買的，
    是丙○○拿來送伊的，因伊沒有錢了，這次不是買的，以前
    是跟丙○○買的，起先渠等一起去收帳，他幫伊調安非他命
    ，後來他跟寶珍（按即被告丙○○之女友）在一起後，伊還
    是拿錢跟他買云云，分別有偵查筆錄、證人結文、上開電信
    監察譯文表附卷可參（97年度他字第959號偵查卷 第95～98
    頁、第47頁、第54、55頁）。 97年8月12日偵查中具結證
    稱：「（警詢筆錄有看過才簽名？）有看過才簽名。」「（
    是否曾跟丙○○買過海洛因？）沒有。是丙○○給我的，．
    ．．」「（有無跟丙○○買過安非他命？）沒有。都是我拿
    錢給他，他過很久才會將毒品給我。」「（照你所說，安非
    他命是他幫你調貨？）是。．．．」並證稱在其上開居處被
    查獲之安非他命及海洛因均是丙○○所給的，「（〈提示97
    年4月11日18時2分 0000000000與000000000通訊監察譯文〉
    這通電話是否為你向丙○○購買8000元之毒品？）是。這通
    電話是我要問他現在安非他命行情如何，這通電話我有跟他
    買毒品，因為我後來來台中，我跟他約在台中市○○路或南
    屯路他租屋處等他，我拿8000元給他，我在那邊等一陣子，
    他才將安非他命給我。」「（他有無賺你價差？）沒有。因
    為他拿回來，我馬上在現場磅秤，他的歸他的，我的歸我的
    ，所以是他幫我買，因為我找不到人買，這種情形次數很多
    。」「（〈提示97年5月1日15時29分0000000000與00000000
    0通訊監察譯文〉 這通電話是否為你向丙○○購買3000元之
    毒品？）是。我跟他說要買3張， 他還要叫人拿過來，不是
    我跟他買，是他幫我調安非他命。」「（〈提示97年5月3日
    11時55分0000000000與000000000通訊監察譯文〉 這通電話
    是否為你向丙○○購買14000元之毒品？）是。 差不多都是
    這種情形，這一次也是他幫我調安非他命的。」「（〈提示
    97年5月6日0時39分0000000000與000000000通訊監察譯文〉
    這通電話是否為你向丙○○購買安非他命？）是。這通電話
    也是請他幫我調，1/4就是指1/4錢，價錢約4000～4500元。
    」「（〈提示97年5月24日22時56分0000000000與000000000
    通訊監察譯文〉這通電話是否為你向丙○○購買4000元之安
    非他命？）是。這通也是請丙○○幫我調4000元的安非他命
    ，重量約為1/4錢。」「（〈提示97年5月25日21時32分0000
    000000與000000000通訊監察譯文〉 這通電話是否為你向丙
    ○○購買安非他命？）是。 這次是調15000元的安非他命，
    重量約1錢。」「（剛剛給你看的這些譯文， 事後有無調到
    安非他命？）都有，都是在他租屋處，地點在大墩派出所旁
    邊。」等語， 有偵查筆錄及證人結文在卷可參（前引第959
    號偵查卷第247～249頁、第251頁）。 98年4月9日原審審
    理中具結證稱其係於94年年底在台中監獄內與被告丙○○認
    識，於96年12月間出監後還有聯絡，也有一起去收帳款，幫
    其朋友收一些借給人而收不回之帳款，其所施用之甲基安非
    他命是買來的，都是透過丙○○去拿的云云（原審卷第86、
    87頁）。按毒品及價金收受之雙方，其中一方將毒品交付他
    方，究係販賣毒品、轉讓毒品、或幫助施用毒品，原即均屬
    可能，其區別當在究係出於何種犯意，倘係基於營利之意圖
    而收受價金並交付毒品，自應認係販賣毒品；倘係基於轉讓
    之犯意，縱非無償，而以原價或低於原價交付毒品予他人，
    仍應論以轉讓毒品罪；如係基於幫助他人施用毒品之犯意，
    而幫助他人調貨（指毒品）或出面代購毒品再將之交付該人
    以供施用，則應論以幫助施用毒品罪。本件關於前揭事實欄
    二之(一)、(二)、(五)、(六)等部分之犯行，尚查無積極證據足認被
    告係意圖營利而交付毒品，亦經公訴人對被告以轉讓第二級
    毒品罪起訴，惟依被告上開於偵查或原審所供，或辯稱其係
    受丁○○拜託而幫他調貨，或辯稱其係在接到丁○○之電話
    後，才與丁○○一起向其林姓朋友購買，或辯稱其係與丁○
    ○合資一起去向綽號「阿添」該中年男子購買，姑不論其所
    辯是否屬實，惟其始終否認有該部分轉讓第二級毒品之犯行
    ，則甚屬明確；而依證人丁○○上開於偵查及原審審理中所
    證，就其所施用之第二級毒品，或謂係向被告所購，或謂係
    找被告幫其調貨，或謂均係透過被告去拿的云云，前後所證
    未盡一致，且其於偵審中歷次所證復均經具結，亦難遽予區
    辨其何次所證得確保絕對真實，本院衡酌關於毒品及價金之
    授受，其中一方將毒品交付他方，究係販賣毒品、轉讓毒品
    、或幫助施用毒品，原即均屬可能，其區別端在究係出於何
    種犯意所為，此未必均為一般人所瞭解，本件既無證據足認
    被告係將第二級毒品販賣予丁○○，而丁○○就其所施用之
    第二級毒品，係找被告幫其調貨，或均係透過被告去拿的，
    復已據其於偵查及原審審理中結證在卷，核與被告所供較屬
    相符，參以證人丁○○於偵查及原審一再證稱其與被告丙○
    ○以前在獄中即認識，與被告丙○○交情不錯，被告所住台
    中市○○街156號616室即係以其女友張美玲名義代被告與房
    東簽訂租約等語（前引第959號偵查卷第96頁、 第247、248
    頁，原審卷第86頁），核與卷附被告丙○○之臺灣高等法院
    被告前案紀錄表、及丁○○之臺灣高等法院在押在監全國紀
    錄表所載內容堪認符合（參原審卷第41頁、第51頁），且丁
    ○○上開被警查獲之1包海洛因及2包甲基安非他命，均係被
    告丙○○所給，因其身上已沒有錢，復據證人丁○○於偵查
    中結證在卷等情（前引第959號偵查卷第97頁）， 足見被告
    丙○○與丁○○二人應交情非淺，被告丙○○因基於交情受
    託代丁○○調貨或購買甲基安非他命，以幫助丁○○施用第
    二級毒品，尚難謂絕無可能，自不能以證人丁○○上開前後
    不一之證述，逕採其中對被告不利之證述部分，而捨對被告
    有利部分之證述，即就被告關於該部分所為，遽以轉讓第二
    級毒品論罪科刑；被告此部分幫助施用第二級毒品之犯行，
    亦事證明確，堪以認定。
五、按「行為後法律有變更者，適用行為時之法律。但行為後之
    法律有利於行為人者，適用最有利於行為人之法律。」刑法
    第2條第1項定有明文。本件被告丙○○行為後，毒品危害防
    制條例業於98年5月20日修正公布。 查法規之制定與法規之
    修正，如有特定生效日之必要者，依中央法規標準法第14條
    或第20條第2項準用第14條之規定， 應分別特定其施行日期
    ；法規制定或前次修正基於特殊因素所特定之施行日期，並
    不適用於日後修正或再次修正之條文；法律之制定或修正，
    若未明定施行日期者，中央法規標準法雖未規定應自何時生
    效，然法律既經制定或修正並經總統公布，自應依一般原則
    ，自公布日起算至第三日發生效力， 故98年5月20日修正公
    布之毒品危害防制條例，當於同年5月22日生效施行， 自應
    依刑法第2條第1項規定，比較應適用之法律。查修正後毒品
    危害防制條例第4條第2項已將販賣第二級毒品罪罰金刑之金
    額由700萬元提高至1,000萬元，是修正前之法律較有利於被
    告，此部分之罪刑自應全部適用最有利於被告之修正前之規
    定對被告論罪科刑：
  (1)按甲基安非他命不僅為毒品危害防制條例 第2條第2項第2款
    規定之第二級毒品安非他命相類製品，同時業經行政衛生署
    於79年10月9日以衛署藥字 第904142號函明令公告列為禁藥
    管理，被告轉讓甲基安非他命之行為同時合於毒品危害防制
    條例第8條第2項之轉讓第二級毒品罪、 及藥事法第83條第1
    項之處罰規定； 然藥事法第83條第1項之「明知為偽藥或禁
    藥，而販賣、供應、調劑、運送、寄藏、牙保、轉讓或意圖
    販賣而陳列者，處七年以下有期徒刑，得併科新臺幣五百萬
    元以下罰金」規定，係於93年4月21日修正公布， 同年月23
    日施行，其法定刑較毒品危害防制條例第8條第2項所定之法
    定刑「六月以上五年以下有期徒刑，得併科新臺幣七十萬元
    以下罰金」為重；本件如前揭事實欄二之(三)、(四)所示被告轉
    讓予丁○○之甲基安非他命，均無積極證據足認各已超過行
    政院依毒品危害防制條例第8條第6項頒訂之「轉讓持有毒品
    加重其刑之數量標準」第2條第2項規定之淨重10公克之數量
    ，不符毒品危害防制條例第8條第6項加重其刑之規定，因藥
    事法第83條第1項為後法，且為重法， 自應優先適用藥事法
    處罰。
  (2)核被告就事實欄一之(一)至(六)所為，均係犯毒品危害防制條例
    第4條第2項之販賣第二級毒品罪；事實欄二之(一)、(二)、(五)、
    (六)所為，係犯刑法第30條第1項前段、 毒品危害防制條例第
    10條第2項之幫助施用第二級毒品罪； 事實欄二之(三)、(四)所
    為，係犯藥事法第83條第1項之轉讓禁藥罪。 被告販賣、幫
    助施用及轉讓甲基安非他命前，持有甲基安非他命之低度行
    為，應分別為其販賣第二級毒品、幫助施用第二級毒品、及
    轉讓禁藥之高度行為所吸收，不另論罪。
  (3)公訴意旨認被告關於前揭事實欄二之(一)、(二)、(五)、(六)等部分
    所為，均係犯藥事法第83條第1項之轉讓禁藥罪， 尚有未洽
    ，惟因起訴之基本社會事實同一，此部分應予變更起訴法條
    。
  (4)被告就前揭事實欄一之(二)該部分所犯販賣第二級毒品罪，與
    真實姓名年籍不詳之該「林大欽」之成年男子間，具有犯意
    聯絡及行為分擔，均為共同正犯。被告所犯上開各罪，犯意
    各別，行為互殊，應予分論併罰。被告所犯各次幫助丁○○
    施用第二級毒品之行為， 均依刑法第30條第2項之規定減輕
    其刑。
  (5)犯販賣毒品罪者，其犯罪所得之財物均沒收之，係採義務沒
    收主義。故販賣毒品所得之對價，不問其中成本若干，利潤
    多少，均應全部諭知沒收，貫徹政府查禁煙毒之決心，以符
    立法本旨，最高法院91年度臺上字第2419號判決意旨可資參
    照。共同正犯之犯罪所得為新臺幣時，因係合併計算，且於
    全部或一部不能沒收時，以其財產抵償之，為避免執行時發
    生重複沒收、抵償之情形，故各共同正犯之間係採連帶沒收
    主義，於裁判時僅諭知連帶沒收，不得就全體共同正犯之總
    所得對各該共同正犯分別重複諭知沒收；此與罰金刑應分別
    諭知、分別執行者不同， 最高法院95年度台上字第925號、
    94年度台上字第7421號等判決意旨亦可資參照。本案被告丙
    ○○販賣第二級毒品所得財物雖均未扣案，惟就前揭事實欄
    一之(二)、即如本判決附表編號二所示部分，其與「林大欽」
    該成年男子共同販賣第二級毒品所得1000元，應依毒品危害
    防制條例第19條第1項規定， 宣告應與「林大欽」該成年男
    子連帶沒收，如全部或一部不能沒收時，分別以被告丙○○
    與「林大欽」之財產連帶抵償之，及就前揭事實欄一之(一)、
    (三)、(四)、(五)、(六)等部分、即如本判決附表編號一、三、四、
    五、六所示被告丙○○販賣第二級毒品所得共3500元，亦應
    依毒品危害防制條例第19條第1項之規定宣告沒收， 如全部
    或一部不能沒收時，以被告丙○○之財產抵償之。又被告丙
    ○○所持用之行動電話（門號0000000000號）一支，乃被告
    丙○○所申辦，有威寶電信股份有限公司函覆資料（見97年
    度他字卷第959頁）在卷可參， 並經被告供明為其所有屬實
    ，該行動電話並為被告丙○○單獨或被告丙○○與上開「林
    大欽」該成年男子共同供本案犯罪所用，而行動電話門號卡
    之所有權， 均於將sim卡交予客戶使用時即移轉歸屬客戶所
    有，業經國內各電信業者覆函司法院在案，是上開門號0000
    000000號行動電話手機及sim卡，雖未扣案， 仍應依毒品危
    害防制條例第19條第1項規定， 於被告所犯各該販賣第二級
    毒品罪宣告沒收，如全部或一部不能沒收時，以其財產抵償
    之，就前揭事實欄一之(二)、即本判決附表二所示部分，並應
    宣告如全部或一部不能沒收時，就其與「林大欽」之財產連
    帶抵償之。就被告所犯幫助施用第二級毒品罪及轉讓第二級
    毒品罪部分， 因無證據足認上開手機及sim卡已滅失，爰依
    刑法第38條第1項第2款之規定，分別於被告所犯各該罪併宣
    告沒收。
  (6)另按毒品危害防制條例 第18條第1項前段規定：「查獲之毒
    品，不問屬於犯人與否，均沒收銷燬之」，所稱「查獲」之
    毒品，係指於判決書事實欄中已經認定為與被告之犯罪事實
    有關之毒品而言。又沒收除違禁物或專科沒收之物得單獨宣
    告沒收外，為從刑之一種，依主從不可分原則，應附隨於主
    刑同時宣告之，若無主刑，則從刑即無所附麗。本件被告丙
    ○○於97年6月5日查獲到案時，雖同時扣得其所有之第一級
    毒品海洛因35包，因與本件被告販賣、幫助施用、轉讓第二
    級毒品甲基安非他命（原判決於其第14頁 倒數第10、9行中
    誤載為第二級毒品海洛因）之罪行無關，即無從於本案併為
    沒收銷燬之諭知； 另員警於97年6月10日至台中市○區○○
    街156號616室被告丙○○居處搜索時， 雖扣得海洛因1包、
    包裝袋1包、蝴蝴針3組等物，然被告丙○○否認為其所有，
    且該海洛因1包亦與被告之本件犯行無關， 亦查無積極證據
    足資證明上開包裝袋1包、蝴蝴針3組係被告所有供本件犯罪
    所用之物，爰均不予諭知沒收，併此敘明。
  (7)本件檢察官上訴意旨略以：原判決就被告數罪併罰所定應
    執行之刑期過輕，未能貫徹刑法公平正義之理念，量刑不符
    合罪刑相當原則。前揭事實欄二之(一)、(二)、(五)、(六)所示部
    分，原審變更轉讓禁藥之原起訴法條，對被告以幫助施用第
    二級毒品論處，認事用法，均有未合。前揭事實欄二之(三)
    、即被告於97年5月3日上午11時55分許以行動電話與丁○○
    聯絡後， 將其為丁○○向不詳姓名之毒販以14000元代購之
    第二級毒品甲基安非他命，以原價轉讓丁○○部分，原審諭
    知被告無罪，認定事實顯有違誤等語，指摘原判決不當，本
    院認：
    原判決應予撤銷改判部分【即關於前揭事實欄一之(一)至(六)
    被告販賣第二級毒品、及事實欄二之(三)轉讓禁藥等部分】：
    如前揭事實欄一之(一)至(六)所示被告販賣第二級毒品部分，原
    審分別予以論罪科刑，固非無見，惟本件被告丙○○行為後
    ，毒品危害防制條例業於98年5月20日修正公布，於同年5月
    22日生效施行，查修正後毒品危害防制條例第4條第2項已將
    販賣第二級毒品罪罰金刑之金額由700萬元提高至1,000萬元
    ，自應依刑法第2條第1項規定，比較應適用之法律，原判決
    未及為新舊法之比較適用，尚有未洽，至如前揭事實欄二之
    (三)所示被告轉讓亦屬禁藥之第二級毒品甲基安非他命予丁○
    ○部分，被告於本院審理中亦經坦白供認在卷（本院卷第62
    頁），足見關於此部分之事證應無不實，原審疏未詳察，就
    此部分遽為被告無罪之諭知，認定事實，亦有違誤。原判決
    對被告所犯上開事實欄一之(一)至(六)之販賣第二級毒品罪，已
    詳加審酌被告前有恐嚇及違反毒品危害防制條例等前科，於
    96年10月5日假釋出監， 有臺灣高等法院被告前案紀錄表在
    卷可稽，仍不知戒慎惕勵，明知毒品具有成癮性、濫用性，
    對社會深具危害，且被告年輕力壯，不思正當工作營生，竟
    為謀個人私利，販賣第二級毒品，危害國民身體健康及社會
    治安，惡性非淺，惟被告犯後坦承此部分犯行，其犯本件販
    賣第二級毒品所得之利益不過數千元等一切情狀，認公訴人
    就販賣第二級毒品部分各具體求刑九年，尚嫌過重，另被告
    之指定辯護人請求原審就被告所犯販賣第二級毒品部分依刑
    法第59條之規定酌減其刑，惟原審認依被告犯罪之情狀，客
    觀上不足以引起一般之同情，顯無足愖憫恕之情狀，所請顯
    無理由，爰各予量處如原判決附表編號一至編號六所示之刑
    ，係在法定刑之範圍內，審酌一切情狀，依法妥適量刑，難
    謂有何不當，檢察官上訴意旨指摘原判決此部分未能貫徹刑
    法公平正義之理念，量刑不符合罪刑相當原則，雖無理由，
    惟原判決關於被告所犯販賣第二級毒品部分既未及為新舊法
    之比較適用，仍有可議之處，另關於前揭事實欄二之(三)所示
    被告轉讓禁藥予丁○○部分，檢察官上訴意旨指摘原判決此
    部分認定事實有所違誤，則非無理由，本院應將原判決關於
    被告販賣第二級毒品、及前揭事實欄二之(三)轉讓禁藥等部分
    均予撤銷改判，爰審酌被告前有恐嚇及違反毒品危害防制條
    例等前科，於96年10月5日假釋出監，仍不知悔悟， 明知毒
    品具有成癮性、濫用性，對社會深具危害，竟販賣第二級毒
    品，危害國民身體健康及社會治安，並轉讓禁藥予他人，更
    加深毒品對他人之危害，惡性非淺，惟被告犯後坦承此部分
    販賣第二級毒品及轉讓禁藥等犯行，其犯本件販賣第二級毒
    品所得之利益不過數千元等一切情狀，各量處如本判決附表
    編號一至六、及編號九各「罪名、主刑科刑」欄所示之徒刑
    ，併諭知如本判決附表編號一至六、及編號九各「從刑」欄
    所示之從刑。應予駁回上訴部分【即關於前揭事實欄二之
    (一)、(二)、(五)、(六)幫助施用第二級毒品、及事實欄二之(四)轉讓
    禁藥等部分】：原審認被告就前揭事實欄二之(一)、(二)、(五)、
    (六)所示幫助施用第二級毒品、及事實欄二之(四)所示轉讓禁藥
    等部分，均事證明確， 適用毒品危害防制條例第10條第2項
    、藥事法第83條第1項、刑法第11條前段、第30條第2項、第
    38條第1項第2款，並審酌被告前有恐嚇及違反毒品危害防制
    條例等前科，於96年10月5日假釋出監， 仍不知悔悟，明知
    毒品具有成癮性、濫用性，對社會深具危害，竟轉讓禁藥、
    幫助他人施用第二級毒品，更加深毒品對他人之危害，惡性
    非淺，惟被告犯後坦承犯行等一切情狀，並認公訴人就轉讓
    禁藥部分具體求刑二年，尚嫌過重，分別就被告於前揭事實
    欄二之(一)、(二)、(五)、(六)部分所犯幫助施用第二級毒品罪，各
    量處如本判決附表編號七、八、十一、十二各「罪名、主刑
    科刑」欄所示之徒刑，併諭知如本判決附表編號七、八、十
    一、十二各「從刑」欄所示之從刑，及就被告於前揭事實欄
    二之(四)所犯轉讓禁藥部分，量處如本判決附表編號十「罪名
    、主刑科刑」欄所示之徒刑，併諭知如本判決附表編號十「
    從刑」欄所示之從刑，認事用法，並無違誤，量刑亦稱妥適
    ，檢察官上訴意旨略以上開情詞指摘原判決此部分不當，難
    謂有理由，應予駁回。
    原判決經部分撤銷，所定應執行刑部分亦已無可維持，應
    併予撤銷，爰就上訴駁回部分與撤銷改判部分所處之刑，合
    併定其應執行刑為有期徒刑拾壹年陸月；未扣案之門號0000
    000000號行動電話壹支（含SIM卡壹張）沒收， 如全部或一
    部不能沒收時，以其與真實姓名不詳之「林大欽」該人之財
    產連帶抵償之；未扣案之販賣第二級毒品所得新臺幣壹仟元
    應與真實姓名不詳之「林大欽」該人連帶沒收，如全部或一
    部不能沒收時，以其與「林大欽」該人之財產連帶抵償之；
    另未扣案之販賣第二級毒品所得共計新臺幣參仟伍佰元沒收
    ，如全部或一部不能沒收時，以其財產抵償之。
六、據上論斷， 應依刑事訴訟法第368條、第369條第1項前段、
    第364條、第299條第1項前段， 毒品危害防制條例第4條第2
    項、第19條第1項，藥事法第83條第1項，刑法第11條前段、
    第28條、第38條第1項第2款、第51條第5款、第9款，判決如
    主文。
本案經檢察官乙○○到庭執行職務。
中    華    民    國    99    年    2     月    10    日
                  刑事第十庭    審判長法  官 林 照 明
                                      法  官 林 欽 章
                                      法  官 郭 瑞 祥
上列正本證明與原本無異。
幫助施用第二級毒品部分，不得上訴。
其餘部分，得上訴。
如不服本判決應於收受送達厚實日內向本院提出上訴書狀，其未
敘述上訴之理由者並得於提起上訴後十日內向本院補提理由書（
須附繕本）「切勿逕送上級法院」
                                     書記官 劉  智  文
中    華    民    國    99    年    2    月    11    日
附表一
┌──┬─────┬────────┬────────┐
│編號│ 犯罪事實 │ 罪名、主刑科刑 │     從刑       │
├──┼─────┼────────┼────────┤
│一  │如事實欄一│丙○○販賣第二級│未扣案之販賣第二│
│    │之(一)所示  │毒品，處有期徒刑│級毒品所得新臺幣│
│    │          │柒年貳月。      │伍佰元沒收，如全│
│    │          │                │部或一部不能沒收│
│    │          │                │時，以其財產抵償│
│    │          │                │之。            │
│    │          │                │未扣案號碼098678│
│    │          │                │9979號之行動電話│
│    │          │                │壹支（含sim卡壹 │
│    │          │                │張）沒收，如全部│
│    │          │                │或一部不能沒收時│
│    │          │                │，以其財產抵償之│
│    │          │                │。              │
├──┼─────┼────────┼────────┤
│二  │如事實欄一│丙○○共同販賣販│未扣案之販賣第二│
│    │之(二)所示  │賣第二級毒品，處│級毒品所得新臺幣│
│    │          │有期徒刑，柒年肆│壹仟元應與真實姓│
│    │          │月。            │名不詳之「林大欽│
│    │          │                │」連帶沒收，如全│
│    │          │                │部或一部不能沒收│
│    │          │                │時，以其等之財產│
│    │          │                │連帶抵償之。    │
│    │          │                │未扣案號碼098678│
│    │          │                │9979號之行動電話│
│    │          │                │壹支（含sim卡壹 │
│    │          │                │張）沒收，如全部│
│    │          │                │或一部不能沒收時│
│    │          │                │，以其與真實姓名│
│    │          │                │不詳之「林大欽」│
│    │          │                │之財產連帶抵償之│
│    │          │                │。              │
├──┼─────┼────────┼────────┤
│三  │如事實欄一│丙○○販賣第二級│未扣案之販賣第二│
│    │之(三)所示  │毒品，處有期徒刑│級毒品所得新臺幣│
│    │          │柒年貳月。      │伍佰元沒收，如全│
│    │          │                │部或一部不能沒收│
│    │          │                │時，以其財產抵償│
│    │          │                │之。            │
│    │          │                │未扣案號碼098678│
│    │          │                │9979號之行動電話│
│    │          │                │壹支（含sim卡壹 │
│    │          │                │張）沒收，如全部│
│    │          │                │或一部不能沒收時│
│    │          │                │，以其財產抵償之│
│    │          │                │。              │
├──┼─────┼────────┼────────┤
│四  │如事實欄一│丙○○販賣第二級│未扣案因販賣第二│
│    │之(四)所示  │毒品，處有期徒刑│級毒品所得新臺幣│
│    │          │柒年肆月。      │壹仟元沒收，如全│
│    │          │                │部或一部不能沒收│
│    │          │                │時，以其財產抵償│
│    │          │                │之。            │
│    │          │                │未扣案號碼098678│
│    │          │                │9979號之行動電話│
│    │          │                │壹支（含sim卡壹 │
│    │          │                │張）沒收，如全部│
│    │          │                │或一部不能沒收時│
│    │          │                │，以其財產抵償之│
│    │          │                │。              │
├──┼─────┼────────┼────────┤
│五  │如事實欄一│丙○○販賣第二級│未扣案因販賣第一│
│    │之(五)所示  │毒品，處有期徒刑│級毒品所得新臺幣│
│    │          │柒年貳月。      │伍佰元沒收，如全│
│    │          │                │部或一部不能沒收│
│    │          │                │時，以其財產抵償│
│    │          │                │之。            │
│    │          │                │未扣案號碼098678│
│    │          │                │9979號之行動電話│
│    │          │                │壹支（含sim卡壹 │
│    │          │                │張）沒收，如全部│
│    │          │                │或一部不能沒收時│
│    │          │                │，以其財產抵償之│
│    │          │                │。              │
├──┼─────┼────────┼────────┤
│六  │如事實欄一│丙○○販賣第二級│未扣案因販賣第一│
│    │之(六)所示  │毒品，處有期徒刑│級毒品所得新臺幣│
│    │          │柒年肆月。      │壹仟元沒收，如全│
│    │          │                │部或一部不能沒收│
│    │          │                │時，以其財產抵償│
│    │          │                │之。            │
│    │          │                │未扣案號碼098678│
│    │          │                │9979號之行動電話│
│    │          │                │壹支（含sim卡壹 │
│    │          │                │張）沒收，如全部│
│    │          │                │或一部不能沒收時│
│    │          │                │，以其財產抵償之│
│    │          │                │。              │
├──┼─────┼────────┼────────┤
│七  │如事實欄二│丙○○幫助施用第│未扣案號碼098678│
│    │之(一)所示  │二級毒品，處有期│9979號之行動電話│
│    │          │徒刑陸月。      │壹支（含sim卡壹 │
│    │          │                │張）沒收。      │
├──┼─────┼────────┼────────┤
│八  │如事實欄二│丙○○幫助施用第│未扣案號碼098678│
│    │之(二)所示  │二級毒品，處有期│9979號之行動電話│
│    │          │徒刑參月。      │壹支（含sim卡壹 │
│    │          │                │張）沒收。      │
├──┼─────┼────────┼────────│
│九  │如事實欄二│丙○○明知為禁藥│未扣案號碼098678│
│    │之(三)所示  │而轉讓，處有期徒│9979號之行動電話│
│    │          │刑捌月。        │壹支（含sim卡壹 │
│    │          │                │張）沒收。      │
│──│─────│────────│────────│
│    │如事實欄二│丙○○明知為禁藥│未扣案號碼098678│
│十  │之(四)所示  │而轉讓，處有期徒│9979號之行動電話│
│    │          │刑捌月。        │壹支（含sim卡壹 │
│    │          │                │枚）沒收。      │
├──┼─────┼────────┼────────┤
│十一│如事實欄二│丙○○幫助施用第│未扣案號碼098678│
│    │之(五)所示  │二級毒品，處有期│9979號之行動電話│
│    │          │徒刑肆月。      │壹支（含sim卡壹 │
│    │          │                │張）沒收。      │
├──┼─────┼────────┼────────┤
│十二│如事實欄二│丙○○幫助施用第│未扣案號碼098678│
│    │之(六)所示  │二級毒品，處有期│9979號之行動電話│
│    │          │徒刑拾月。      │壹支（含sim卡壹 │
│    │          │                │張）沒收。      │
└──┴─────┴────────┴────────┘
附錄法條：
毒品危害防制條例第4條
製造、運輸、販賣第一級毒品者，處死刑或無期徒刑；處無期徒
刑者，得併科新臺幣 2 千萬元以下罰金。
製造、運輸、販賣第二級毒品者，處無期徒刑或 7 年以上有期
徒刑，得併科新臺幣 1 千萬元以下罰金。
製造、運輸、販賣第三級毒品者，處 5 年以上有期徒刑，得併
科新臺幣 7 百萬元以下罰金。
製造、運輸、販賣第四級毒品者，處 3 年以上 10 年以下有期
徒刑，得併科新臺幣 3 百萬元以下罰金。
製造、運輸、販賣專供製造或施用毒品之器具者，處 1 年以上
7 年以下有期徒刑，得併科新臺幣 1 百萬元以下罰金。
前五項之未遂犯罰之。
毒品危害防制條例第19條
犯第 4 條至第 9 條、第 12 條、第 13 條或第 14 條第 1 項
、第 2 項之罪者，其供犯罪所用或因犯罪所得之財物，均沒收
之，如全部或一部不能沒收時，追徵其價額或以其財產抵償之。
為保全前項價額之追徵或以財產抵償，得於必要範圍內扣押其財
犯第 4 條之罪所使用之水、陸、空交通工具沒收之。
藥事法第83條
明知為偽藥或禁藥，而販賣、供應、調劑、運送、寄藏、牙保、
轉讓或意圖販賣而陳列者，處 7 年以下有期徒刑，得併科新臺
幣 5 百萬元以下罰金。
犯前項之罪，因而致人於死者，處 7 年以上有期徒刑，致重傷
者，處 3 年以上 12 年以下有期徒刑。
因過失犯第 1 項之罪者，處 2 年以下有期徒刑、拘役或科新臺
幣 30 萬元以下罰金。
第 1 項之未遂犯罰之。

司法院資訊處製作；財團法人民間司法改革基金會備份。
